【裁判字號】    95,訴,1258
【裁判日期】    951027
【裁判案由】    清償債務
【裁判全文】
臺灣臺南地方法院民事判決              95年度訴字第1258號
原      告  合作金庫商業銀行股份有限公司
法定代理人  乙○○
訴訟代理人  丁○○
被      告  丙○○○○○○○○.
            甲○○
上列當事人間請求清償債務事件，經本院於民國95年10月20日言
詞辯論終結，判決如下：
    主      文
被告應連帶給付原告新臺幣捌拾柒萬伍仟陸佰陸拾肆元，及自民
國九十五年一月二十二日起至清償日止，按週年利率百分之五點
七九五計算之利息，暨自民國九十五年二月二十三日起至清償日
止，逾期在六個月以內者，按上開利率百分之十，逾期超過六個
月者，按上開利率百分之二十計算之違約金。
被告應連帶給付原告新臺幣壹佰參拾參萬肆仟捌佰壹拾柒元，及
自民國九十四年十二月二十二日起至清償日止，按週年利率百分
之五點六九五計算之利息，暨自民國九十五年一月二十三日起至
清償日止，逾期在六個月以內者，按上開利率百分之十，逾期超
過六個月者，按上開利率百分之二十計算之違約金。
訴訟費用由被告連帶負擔。
    事實及理由
壹、程序方面：
一、按訴狀送達後，原告不得將原訴變更或追加他訴。但擴張或
    減縮應受判決事項之聲明者，不在此限，此民事訴訟法第25
    5條第1項第3款定有明文。 本件原告原起訴請求「被告應連
    帶給付原告新臺幣（下同）875,664元，及自民國95年1月22
    日起至清償日止， 按週年利率百分之5.865計算之利息，暨
    自95年2月23日起至清償日止，逾期在6個月以內者，按上開
    利率百分之10，逾期超過6個月者， 按上開利率百分之20計
    算之違約金；被告應連帶給付原告1,334,817元， 及自94年
    12月22日起至清償日止， 按週年利率百分之5.865計算之利
    息，暨自95年1月23日起至清償日止，逾期在6個月以內者，
    按上開利率百分之10， 逾期超過6個月者，按上開利率百分
    之20計算之違約金」，嗣於95年10月20日本院審理中更正聲
    明為「被告應連帶給付原告875,664元，及自95年1月22日起
    至清償日止， 按週年利率百分之5.795計算之利息，暨自95
    年2月23日起至清償日止，逾期在6個月以內者，按上開利率
    百分之10，逾期超過6個月者， 按上開利率百分之20計算之
    違約金；被告應連帶給付原告1,334,817元，及自94年12月2
    2日起至清償日止，按週年利率百分之5.695計算之利息，暨
    自95年1月23日起至清償日止，逾期在6個月以內者，按上開
    利率百分之10，逾期超過6個月者， 按上開利率百分之20計
    算之違約金」，核係減縮應受判決事項之聲明，揆諸上開規
    定，尚無不合，應予准許。
二、本件被告丙○○○○○○○○、甲○○經合法通知，未於言
    詞辯論期日到場， 核無民事訴訟法第386條所列各款情形，
    爰依原告之聲請，由其一造辯論而為判決。
貳、實體方面：
一、本件原告起訴主張： 被告丙○○○○○○○○於94年7月22
    日，邀同被告甲○○為連帶保證人， 向原告借款2,400,000
    元，並分2筆即960,000元及1,440,000元撥貸， 約定借款期
    間自94年7月22日起至99年7月22日止，還本付息方式為分60
    期，每期1個月，按期自94年7月12日起平均攤還本息，利息
    按原告基準利率加週年利率百分之2.325計算， 嗣後隨原告
    基準利率調整而調整，嗣被告丙○○○○○○○○依約喪失
    期限利益，全部債務視為到期時之利率， 其中960,000部分
    為週年利率百分之5.795 （按即原告基準利率週年利率百分
    之3.470+2.325=5.795）；1,440,000部分為週年利率百分之
    5.695（按即原告基準利率週年利率百分之3.370+2.325=5.6
    95），並約定如有任何一宗債務不依約清償或攤還本金時，
    即喪失期限利益，全部債務視為到期，且如遲延還本付利時
    ，除須按約定利率計付遲延利息外， 其逾期在6個月以內者
    ，按上開利率之百分之10加計違約金； 逾期超過6個月者，
    則按上開利率之百分之20加計違約金。詎被告丙○○○○○
    ○○○就960,000元借款部分，僅繳付本息至95年1月21日，
    且自95年2月22日該期起即未再繳納本息；就1,440,000元借
    款部分，僅繳付本息至94年12月21日， 且自95年1月22日該
    期起即未再繳納本息，依約已喪失期限利益，全部債務視為
    到期，現尚積欠原告本金875,664元、1,334,817元及如主文
    第1項、第2項所示之利息與違約金未清償，迭經催討均置之
    不理，而被告甲○○為被告丙○○○○○○○○之連帶保證
    人，依法應負連帶給付責任，爰依消費借貸及連帶保證之法
    律關係，提起本件訴訟等語。並聲明如主文所示。
二、被告丙○○○○○○○○、甲○○未於言詞辯論期日到場，
    亦未提出書狀作何聲明或陳述。
三、得心證之理由：
（一）本件原告起訴主張之前揭事實， 業據其提出借據1紙、連
      帶保證書1份、授信約定書3份、合作金庫銀行借戶全部資
      料查詢2紙、合作金庫商業銀行基準利率變動表1紙、合作
      金庫銀行放款支出傳票2紙及合作金庫銀行收入傳票2紙為
      證（見本院卷第5頁至第13頁），核屬相符。 又被告丙○
      ○○○○○○○、甲○○已於相當時期受合法之通知，而
      於言詞辯論期日不到場，亦未提出任何書狀或證據資料爭
      執，自堪信原告之主張為真實。
（二）按借用人應於約定期限內，返還與借用物種類、品質、數
      量相同之物；遲延之債務，以支付金錢為標的者，債權人
      得請求依法定利率計算遲延利息，但約定利率較高者，仍
      從其約定利率；當事人得約定債務人於債務不履行時，應
      支付違約金， 民法第478條、第233條第1項、第250條第1
      項分別定有明文。次按稱保證者，謂當事人約定，一方於
      他方之債務人不履行債務時，由其代負履行責任之契約；
      保證債務，除契約另有訂定外，包含主債務之利息、違約
      金、損害賠償及其他從屬於主債務之負擔；連帶債務之債
      權人，得對於債務人中之一人或數人或其全體，同時或先
      後請求全部或一部之給付，連帶債務未全部履行前，全體
      債務人仍負連帶責任， 民法第739條、第740條、第273條
      分別定有明文。再按保證債務之所謂連帶，係指保證人與
      主債務人負同一債務，對於債權人各負全部給付之責任者
      而言，此就民法第272條第1項規定連帶債務之文義參照觀
      之甚明。 故連帶保證與普通保證不同，縱使無民法第746
      條所揭之情形， 亦不得主張同法第745條關於先訴抗辯之
      權利（最高法院45年台上字第1426號判例、88年度台上字
      第1815號判決意旨參照）。查本件原告主張被告丙○○○
      ○○○○○邀同被告甲○○為連帶保證人向其借款，到期
      未依約清償一節，業如前述，揆諸前揭說明，原告依法自
      得向被告連帶請求積欠之借款、利息及違約金。
四、從而，原告依消費借貸及連帶保證之法律關係，請求被告連
    帶給付借款875,664元、1,334,817元，及如主文第1項、第2
    項所示之利息與違約金，為有理由，應予准許。
五、據上論結， 本件原告之訴為有理由，依民事訴訟法第385條
    第1項前段、第85條第2項，判決如主文。
中    華    民    國    95    年    10    月    27    日
                        民事第一庭    法  官  陳金虎
以上為正本係照原本作成。
如對本判決上訴，須於判決送達後20日內向本院提出上訴狀（須
附繕本）。
中    華    民    國    95    年    10    月    27    日
                                      書記官  謝文心


司法院資訊處製作；財團法人民間司法改革基金會備份。
